【裁判字號】    90,上,224
【裁判日期】    900502
【裁判案由】    損害賠償
【裁判全文】
臺灣高等法院民事判決  九十年度上字第二二四號
    上  訴  人  乙○○
    被上訴  人  甲○○
    訴訟代理人  林素卿
右當事人間損害賠償事件，上訴人對於中華民國九十年一月十九日台灣新竹地方法院
八十九年度訴字第七二六號第一審判決提起上訴，本院判決如左：
    主    文
上訴駁回。
原判決利息起算日應更正為八十八年十二月三日。
第二審訴訟費用由上訴人負擔。
    事    實
甲、上訴人方面：上訴人未於言詞辯論期日到場，據其具狀所為之聲明及陳述如左：
壹、聲明：(一)原判決廢棄。(二)駁回被上訴人在第一審之訴。
貳、陳述：
  (一)案發當日上訴人駕駛車號ＭＧ－○九二三號自用小客車沿新竹市○○街行駛，於
    行經東山街三十二巷巷口之行人穿越道時，發現被上訴人甲○○倒地在路中間的
    雙黃線上，於是上訴人立刻通知警方到場處理，並幫忙送至省立新竹醫院急救，
    因事件緊急，護士告知如有突發狀況，無家屬簽名不能施予搶救，傷者身上無任
    何身分証明文件，無法連絡其家屬，為顧及及人命安全，故上訴人於切結書上簽
    名，表示如未找到家屬願付醫藥費。
  (二)上訴人此行為純是發自內心救人第一之觀念，並非如被上訴人所述係上訴人駕車
    適被上訴人欲穿越馬路時，上訴人將被上訴人撞擊倒地，上訴人既未撞擊被上訴
    人，被上訴人即無理由請求上訴人賠償。
乙、被上訴人方面：
一、聲明：駁回上訴
二、陳述：除與原判決記載相同者外，補稱略以：
  (一)被上訴人大概請了二個多月的看護，現在是被上訴人的兒子在看護，這種看護是
    沒有收據的。
  (二)被上訴人現在是腦水腫，根本都不認識人，已經有一年多沒到醫院了。
    理    由
一、上訴人乙○○經合法通知，未於最後言詞辯論期日到場，核無民事訴訟法第三百
    八十六條各款所列情形，爰依被上訴人聲請，由其一造辯論而為判決。
二、被上訴人主張：上訴人乙○○於民國八十八年二月十二日下午六時四十分許，無
    照駕駛訴外人簡登明所有之車號ＭＧ─○九二三號自小客車，沿新竹市○○街由
    食品路往新竹憲兵隊方向行駛，行經新竹市○○街三十二巷之巷口時，原應注意
    汽車行駛時，駕駛人應注意車前狀況，並隨時採取必要之安全措施，而依當時天
    晴、夜間有照明、路面乾燥、無缺陷、道路無障礙物及視距良好等客觀情形，又
    無不能注意情事，竟仍無照駕車行駛，適被上訴人甲○○正欲穿越馬路，上訴人
    疏未注意該車前狀況，撞擊被上訴人倒地，致被上訴人受有外傷性腦內出血、蜘
    蛛膜下出血等傷害，爰依法請求上訴人賠償被上訴人所支出之醫療費及看護費共
    一百六十萬元，及自起訴狀繕本送達之翌日起至清償日止，按年息百分之五計算
    之利息等事實，業據其提出與所述相符之診斷證明書及醫療單據為證，且經原審
    調閱新竹地方法院八十八年度交易字第一０四號卷核閱無訛，上訴人雖辯稱：伊
    開車至現場時發現被上訴人倒在路中間，乃通知警方到場並協助將被上訴人送醫
    急救，伊並未將被上訴人撞倒等語，惟查上訴人業因過失傷害罪經新竹地方法院
    判處有期徒刑三月，有該刑事判決附卷可稽，上訴人就其所辯並未能舉証以實其
    說，空言抗辯，自無可採，堪認被上訴人之主張為真實。
三、按故意或過失不法侵害他人之權利者，負損害賠償責任。不法侵害他人之身體或
    健康者，對於被害人因此喪失或減少之勞動能力或增加生活上之需要時，應負損
    害賠償責任。民法第一百八十四條第一項前段、第一百九十三條第一項分別定有
    明文。本件上訴人過失不法侵害被上訴人之身體，已如前述，故被上訴人請求上
    訴人損害賠償，於法有據，茲就被上訴人請求賠償之各項損害，析述如下：
  (一)醫療費用部分：被上訴人因前開侵權行為受有外傷性腦內出血、蜘蛛膜下出血，
    經住院診斷為水腦症，共支出醫療費用四十二萬二千九百二十三元等情，有原審
    函詢行政院衛生署新竹醫院及財團法人長庚紀念醫院，分別於八十九年十一月十
    四日及八十九年十二月二日以（八九）新醫歷字第六七二三號函及（八九）長庚
    院法字第０七九三號函覆在卷可稽（原審卷第二五、四三頁），故被上訴人請求
    上開醫療費用部分，尚屬有據，應予准許。
  (二)看護費用部分：按被害人因受傷需人看護，而由親屬看護時，雖無現實看護之支
    付，亦應認被害人受有相當看護費之損害，得向加害人請求賠償。本件被上訴人
    被撞傷後，於八十八年二月十二日至二月二十五日，在行政院衛生署新竹醫院外
    科治療，二月二十五日至四月九日轉住該院復健科，因為被上訴人頭部骨折，臚
    內出血及多處撕裂傷，住院期間採保守療法，出院日常生活需他人協助、行走需
    他人扶持，且留置導尿管；被上訴人又於八十八年六月二十二日至財團法人長庚
    紀念醫院住院治療至同年七月一日出院，於同年九月二十日回診時，行動不穩，
    仍需靠輪椅活動等情，亦有卷附上開醫院函文可參，是被上訴人既因上開侵權行
    為呈現水腦狀態，並隨時放置引流管，仍需靠輪椅活動，自屬長期需人隨身看護
    ，是被上訴人就本件看護費用雖未提任何證據供本院審認，惟揆諸上開說明，被
    上訴人既需有人看護，縱使被上訴人係由家屬看護，亦屬受有損害。另本院審酌
    被上訴人自上開侵權行為時起迄原審言詞辯論終結之日止（即九十年一月二日）
    ，將近二年計六百九十天期間，病情皆未有明顯好轉，如以目前一般看護費之標
    準每日二千元計算，被上訴人所支出之看護費已達一百三十八萬元，是被上訴人
    看護費部分僅請求一百十七萬七千零七十七元（0000000－000000＝0000000），
    即屬正當，應予准許。
四、從而，被上訴人請求上訴人給付醫療費用及看護費用，合計一百六十萬元，及自
    起訴狀繕本送達之翌日即八十八年十二月三日起（原審誤載為自八十九年七月二
    十日起，應予更正）至清償日止，按年息百分之五計算之利息，為有理由，應予
    准許。原審判命上訴人如數給付，於法並無不合，上訴意旨指摘原判決不當，求
    予廢棄改判，為無理由，應予駁回。
五、據上論結，本件上訴為無理由，依民事訴訟法第四百四十九條第一項、第七十八
    條、第四百六十三條、第三百八十五條第一項前段，判決如主文。
中      華      民      國    九十      年      五      月      二      日
                              民事第九庭
                                  審判長法  官  吳  謙  仁
                                        法  官  魏  大  喨
                                        法  官  林  樹  埔
右正本係照原本作成。
如不服本判決，應於收受送達後二十日內向本院提出上訴書狀，其未表明上訴理由者
，應於提出上訴後二十日內向本院補提理由書狀（均須按他造當事人之人數附繕本）
上訴時應提出委任律師或具有律師資格之人之委任狀；委任有律師資格者，另應附具
律師及格證書及釋明委任人與受任人有民事訴訟法第四百六十六條之一第一項但書或
第二項（詳附註）所定關係之釋明文書影本。
中      華      民      國    九十      年      五      月      二      日
                                        書記官  林  初  枝
附註：
民事訴訟法第四百六十六條之一（第一項、第二項）：
對於第二審判決上訴，上訴人應委任律師為訴訟代理人。但上訴人或其法定代理人具
有律師資格者，不在此限。
上訴人之配偶、三親等內之血親、二親等內之姻親，或上訴人為法人、中央或地方機
關時，其所屬專任人員具有律師資格並經法院認為適當者，亦得為第三審訴訟代理人
。


司法院資訊處製作；財團法人民間司法改革基金會備份。
